【裁判字號】    99,訴,687
【裁判日期】    991116
【裁判案由】    違反槍砲彈藥刀械管制條例
【裁判全文】
臺灣雲林地方法院刑事判決               99年度訴字第687號
公  訴  人  臺灣雲林地方法院檢察署檢察官
被      告  甲○○
指定辯護人  本院公設辯護人許俊雄
上列被告因違反槍砲彈藥刀械管制條例案件，經檢察官提起公訴
（99年度偵字第3768號），本院判決如下：
    主      文
甲○○犯非法持有可發射子彈具殺傷力之槍枝罪，處有期徒刑貳
年，併科罰金新臺幣陸萬元，罰金如易服勞役，以新臺幣壹仟元
折算壹日。緩刑伍年，並應自本判決確定之日起陸個月內，向公
庫支付新臺幣壹拾伍萬元，且於緩刑期間內，向執行檢察官指定
之政府機關、政府機構、行政法人、社區或其他符合公益目的之
機構或團體，提供貳佰肆拾小時之義務勞務，緩刑期間付保護管
束。扣案之改造手槍壹支（槍枝管制編號：000000000
0號）及土造鋼管槍壹支（槍枝管制編號：000000000
0號）均沒收。
    事實及理由
一、犯罪事實：
    甲○○明知可發射子彈具有殺傷力之槍枝及制式子彈均為槍
    砲彈藥刀械管制條例所管制之物品，非經許可，不得持有，
    其竟基於非法持有槍彈之犯意，於民國93年4 月至5 月間某
    日，在雲林縣虎尾鎮○○路51號之1 之住處前，收受友人即
    真實姓名、年籍均不詳，綽號「雞泉」之成年男子所交付之
    仿HIGH STANDARD 廠雙管改造而成，可發射子彈而具有殺傷
    力之改造手槍1 支（槍枝管制編號：0000000000號）、可發
    射口徑12GAUGE 制式霰彈而具有殺傷力之兩節式土造鋼管槍
    1 支（槍枝管制編號：0000000000號）以及可擊發具有殺傷
    力之口徑12 GAUGE制式霰彈2 顆，並將之放置在前開住處櫃
    子內，而未經許可持有槍彈（甲○○並曾於96年間某日，將
    前開鋼管槍及霰彈攜出試射，且擊發1 顆霰彈）。迄至99年
    8 月4 日11時45分許，警方接獲檢舉，持本院核發之搜索票
    至甲○○前開住所進行搜索，進而扣得上開改造手槍、鋼管
    槍及尚未擊發之霰彈1 顆（霰彈部分經送鑑驗試射完畢，僅
    存彈殼），始知上情。
二、認定犯罪事實所憑之證據及理由：
  (一)證據能力方面：
  1.現行刑事訴訟法關於「鑑定」之規定，除選任自然人充當鑑
    定人外，另設有囑託機關鑑定制度。依同法第198 條、第20
    8 條之規定，不論鑑定人或鑑定機關、團體，固均應由法院
    、審判長、受命法官或檢察官視具體個案之需要而為選任、
    囑託，並依第206 條之規定，提出言詞或書面報告，始符合
    同法第159 條第1 項所定得作為證據之「法律有規定」之情
    形。否則所為之鑑定，仍屬傳聞證據。然於司法警察機關調
    查中之案件，為因應實務上，或因量大，或有急迫之現實需
    求，例行性當然有鑑定之必要者，例如毒品之種類與成分、
    尿液之毒品反應，或者槍彈有無殺傷力等鑑定，基於檢察一
    體原則，得由該管檢察長對於轄區內之案件，以事前概括選
    任鑑定人或囑託鑑定機關、團體之方式，俾便轄區內之司法
    警察官、司法警察對於調查中之此類案件，得即時送請先前
    已選任之鑑定人或囑託之鑑定機關、團體實施鑑定，以求時
    效（法務部92年9 月1 日法檢字第0920035083號函參照）。
    此種由檢察機關概括選任鑑定人或概括囑託鑑定機關、團體
    ，再轉知司法警察官、司法警察於調查犯罪時參考辦理之作
    為，法無明文禁止，係為因應現行刑事訴訟法增訂傳聞法則
    及其例外規定之實務運作而為。其所為之鑑定結果，與檢察
    官選任或囑託為鑑定者，性質上並無差異，同具有證據能力
    （最高法院96年度臺上字第2860號判決參照）。卷附內政部
    警政署刑事警察局（下稱刑事警察局）99年9 月28日刑鑑字
    第0990126245號鑑定書（見偵卷第12頁至第12頁反面），係
    臺中縣警察局清水分局送請鑑定，參前說明，該鑑定結果屬
    於「法律規定」得為證據者，應有證據能力。
  2.被告以外之人於審判外之陳述，雖不符刑事訴訟法第159 條
    之1 至之4 等4 條規定，而經當事人於審判程序同意作為證
    據，法院審酌該陳述作成時之情況，認為適當者，亦得作為
    證據，刑事訴訟法第159 條之5 第1 項定有明文。本判決後
    開所引用之各該被告以外之人於審判外之陳述（包括言詞及
    書面陳述），除前述鑑定報告及檢察官面前之證述筆錄外，
    原則上均不得作為證據使用，惟被告甲○○及辯護人雖知上
    開證據資料為傳聞證據，但於本院審理程序中均表示同意作
    為證據使用（見本院卷第17頁、第41頁），本院審酌上開證
    據製作時之情況，並無違法不當之情事，認為以之作為證據
    應屬適當，揆諸前開規定，應認各該供述證據例外具有證據
    能力。
  (二)證明力方面：
    上開犯罪事實，業據被告在本院審理中坦承不諱（見本院卷
    第16頁至第17頁、第40頁反面至第41頁），且有臺中縣警察
    局清水分局扣押物品目錄表、搜索扣押筆錄及現場照片4 張
    在卷可稽（見警卷第6 頁至第7 頁、第10頁），另有前述改
    造手槍1 支、土造鋼管槍1 支及制式霰彈1 顆扣案可資佐證
    。上開槍彈經送鑑定之結果，認為：送鑑手槍1 枝（槍枝
    管制編號：0000000000號），認係改造手槍，由仿HIGH STA
    NDARD 廠雙管手槍製造之槍枝，車通金屬槍管內阻鐵而成，
    擊發功能正常，可供擊發適用子彈使用，認具殺傷力。送
    鑑鋼管槍1 枝（槍枝管制編號：0000000000號），認係兩節
    式土造鋼管槍，擊發功能正常，可供擊發口徑12 GAUGE之制
    式霰彈使用，認具殺傷力。送鑑子彈1 顆，認係口徑12GA
    UGE 之制式霰彈，經試射，可擊發，認具殺傷力等情，亦有
    刑事警察局前開鑑定書1 紙及所附照片在卷足憑（見偵卷第
    12頁至第13頁反面）。綜上足認被告之自白與事實相符，可
    以採信，本案事證明確，被告犯行洵堪認定，應依法論科。
三、論罪科刑之理由：
  (一)槍砲彈藥刀械管制條例第8 條之規定於94年1 月26日修正施
    行，同條例第11條之規定併予刪除，惟被告持有槍彈之繼續
    ，為行為之繼續，亦即一經持有槍彈，罪已成立，但其完結
    須繼續至持有行為終了時為止，其間法律縱有變更，然被告
    之行為既繼續實施至新法施行以後，即與犯罪後法律有變更
    之情形不同，不生新舊法比較適用之問題（最高法院95年度
    臺上字第2250號判決同此意旨）。是核被告所為，係犯槍砲
    彈藥刀械管制條例第8 條第4 項之非法持有可發射子彈具殺
    傷力之槍枝罪，以及同條例第12條第4 項之非法持有子彈罪
    。起訴檢察官認被告係犯同條例第8 條第4 項之非法「寄藏
    」可發射子彈具殺傷力之槍枝罪，以及同條例第12條第4 項
    之非法「寄藏」子彈罪，尚有誤會。又起訴法條與本院論罪
    法條均為同一條項，自無須適用刑事訴訟法第300 條之規定
    變更起訴法條。
  (二)持有槍枝、子彈等違禁物，所侵害者為社會法益，如所持有
    客體之種類相同（如同為手槍，或同為子彈者），縱令同種
    類之客體有數個（如數支手槍、數顆子彈），仍為單純一罪
    ，不發生想像競合犯之問題；若同時持有二不相同種類之客
    體，則為一行為觸犯數罪名之想像競合犯（最高法院82年度
    臺上字第5303號判決要旨參照）。是被告持有前開改造手槍
    、土造鋼管槍各1 支及制式霰彈2 顆，僅分別成立1 個非法
    持有可發射子彈具殺傷力之槍枝罪及1 個非法持有子彈罪。
    被告以一行為觸犯上開兩罪名，為想像競合犯，應依刑法第
    55條之規定，從一較重之非法持有可發射子彈具殺傷力之槍
    枝罪處斷。
  (三)法院於面對不分犯罪情節如何，概以重刑為法定刑者，於有
    情輕法重之情形時，在裁判時本有刑法第59條酌量減輕其刑
    規定之適用，以避免過嚴之刑罰，大法官會議解釋釋字第26
    3 號解釋文可資參照。亦即，法院為避免刑罰過於嚴苛，於
    情輕法重之情況下，應合目的性裁量而有適用刑法第59條酌
    量減輕被告刑度之義務。又適用刑法第59條酌量減輕其刑時
    ，並不排除同法第57條所列舉10款事由之審酌（最高法院70
    年第6 次刑事庭長會議決議意旨參照）。基此，本院審酌：
    被告犯後坦承犯行，態度良好，已見悔意。被告持有槍
    彈，並未攜出犯案，未使槍彈在外流通，對社會所生危害較
    為輕微。被告持有之槍彈數量非鉅，犯罪情節並非嚴重。
    被告自承教育程度僅國中畢業，智識程度不高。綜上可認
    被告犯罪情狀堪值憫恕，衡以其所犯非法持有可發射子彈具
    殺傷力之槍枝罪之法定刑為最輕本刑3 年以上有期徒刑，倘
    科以法定最輕刑度，猶嫌過重，有傷一般國民對法律之情感
    ，爰依刑法第59條規定，酌減該罪之刑。
  (四)本院考量上情（即前述酌減事由），復認被告明知具殺傷力
    之槍彈為管制物品，無視政府法令，仍非法持有，隱匿不報
    ，對社會治安造成潛在性之危害，究屬不該，但念其有1 妻
    3 子女，家庭生活健全，有正常工作等一切情狀，量處如主
    文所示之刑，再就宣告罰金刑之部分，諭知易服勞役之折算
    標準。
  (五)被告未有犯罪之前科紀錄（見臺灣高等法院被告前案紀錄表
    ），可認被告平日素行尚佳，係因一時失慮觸犯重罪，經此
    偵、審程序，當知所警惕，信無再犯之虞，且其平日熱心公
    益，並非大惡之人，又其3 名子女正值就學期間，生活費及
    教育費開銷不小，經濟負擔較重，且祖父母身體狀況不佳，
    此有虎尾義消分隊出具之證明書、虎尾鎮中溪里里長出具之
    證明書、臺大醫院雲林分院診斷證明書及顏細宗診所診斷證
    明書等在卷可查（見本院卷第18頁至第26頁），實有賴被告
    在外工作打拼以維繫生計，公訴檢察官復同意給予被告緩刑
    之機會，本院因認對其所宣告之刑，以暫不執行為適當，爰
    依刑法第74條第1 項第1 款規定，併予宣告緩刑5 年。本院
    為促使被告記取緩刑之教誨，認有課予被告一定負擔之必要
    ，於聽取被告、辯護人之意見，再斟酌被告之經濟狀況後，
    併依同法第74條第2 項第4 款、第5 款之規定，命被告於本
    判決確定之日起6 個月內，向公庫支付新臺幣15萬元，且於
    緩刑期間內，向執行檢察官指定之政府機關、政府機構、行
    政法人、社區或其他符合公益目的之機構或團體，提供240
    小時之義務勞務，再依刑法第93條第1 項第2 款規定，宣告
    緩刑期間付保護管束，由觀護人為適當督促，並發揮附條件
    緩刑制度之立意，以啟自新。至被告究應向何機關團體提供
    義務勞務，屬執行之問題，應由執行檢察官斟酌立法意旨、
    被告專才與各機關團體之需求妥為指定，併此陳明。
  (六)扣案之改造手槍1 支（槍枝管制編號：0000000000號）及土
    造鋼管槍1 支（槍枝管制編號：0000000000號），俱屬違禁
    物，均應依刑法第38條第1 項第1 款之規定宣告沒收。至扣
    案之制式霰彈1 顆，經送驗試射後僅存彈殼，已喪失違禁物
    之性質，另被告擊發之制式霰彈1 顆，試射後已非屬違禁物
    ，且未扣案，爰均不為沒收之諭知，附此敘明。
四、應適用之法律：
  (一)刑事訴訟法第299 條第1 項前段。
  (二)槍砲彈藥刀械管制條例第8 條第4 項、第12條第4 項。
  (三)刑法第11條前段、第55條、第59條、第42條第3 項、74條第
    1 項第1 款、第2 項第4 款、第5 款、第93條第1 項第2 款
    、第38條第1 項第1 款。
本案經檢察官乙○○到庭執行職務。
中    華    民    國    99    年    11    月    16    日
                  刑事第七庭  審判長法  官 許 佩 如
                                    法  官 鍾 世 芬
                                    法  官 王 紹 銘
以上正本證明與原本無異。
如不服本判決，應於收受本判決後10日內向本院提出上訴書狀，
並應敘述具體理由。如未敘述上訴理由者，應於上訴期間屆滿後
20日內向本院補提理由書狀（均須按他造當事人之人數附繕本）
「切勿逕送上級法院」。
                                    書記官 洪 秀 虹
中    華    民    國    99    年    11    月    16    日
附錄本案論罪科刑法條：
《槍砲彈藥刀械管制條例第8 條第4 項》
未經許可，持有、寄藏或意圖販賣而陳列第1 項所列槍枝者，處
3 年以上10年以下有期徒刑，併科新臺幣700 萬元以下罰金。
《槍砲彈藥刀械管制條例第12條第4 項》
未經許可，持有、寄藏或意圖販賣而陳列子彈者，處5 年以下有
期徒刑，併科新臺幣300 萬元以下罰金。

司法院資訊處製作；財團法人民間司法改革基金會備份。
